臺灣高等法院刑事判決　　　　　　　 100年度上易字第2351號
上　訴　人　臺灣桃園地方法院檢察署檢察官
被　　　告　胡阿朝
選任辯護人　蕭萬龍律師
　　　　　　林哲倫律師
上列上訴人因被告家暴妨害自由案件，不服臺灣桃園地方法院
100年度易字第521號，中華民國100年9月5日第一審判決（起訴
案號：臺灣桃園地方法院檢察署99年度偵字第18419號），提起
上訴，本院判決如下：
    主  文
上訴駁回。
    理  由
一、公訴意旨略以：被告胡阿朝係胡秋勳之胞兄，兩人間具有家
    庭暴力防治法第3條第2款之家庭成員關係，因家產分配問題
    生嫌隙，竟於民國99年4月10日下午3時許，基於恐嚇犯意，
    在桃園縣桃園市○○○街8號即胡秋勳住處前，於胡秋勳駕
    駛車牌號碼Z9-6965號自用小客車欲搭載兒子胡書庭前往圍
    棋教室上課時，騎乘重型機車擋住胡秋勳去路，基於恐嚇犯
    意，對胡秋勳恫稱「保護令到期了，看你多厲害，外面車子
    很多你小心一點」等語恐嚇胡秋勳，致胡秋勳心生畏懼，而
    生危害於生命、身體之安全云云，因認被告涉犯刑法第305
    條恐嚇危害安全罪嫌。
二、按犯罪事實應依證據認定之，無證據不得認定犯罪事實；又
    不能證明被告犯罪者，應諭知無罪之判決，刑事訴訟法第15
    4條第2項、第301條第1項分別定有明文。又按告訴人之告訴
    ，係以使被告受刑事訴追為目的，是其陳述是否與事實相符
    ，仍應調查其他證據以資審認（最高法院52年台上字第1300
    號判例意旨參照）。而事實之認定，應憑證據，如未能發現
    相當證據，或證據不足以證明，自不能以推測或擬制之方法
    ，以為裁判基礎；所謂認定犯罪事實之證據，係指足以認定
    被告確有犯罪行為之積極證據而言，如未發現相當證據，或
    證據不足以證明，自不能以推測或擬制之方法，以為裁判基
    礎。且刑事訴訟上證明之資料，無論其為直接證據或間接證
    據，均須達於通常一般人均不致於有所懷疑，而得確信其為
    真實之程度，始得據為有罪之認定，若其關於被告是否犯罪
    之證明未能達此程度，而有合理性懷疑之存在，致使無從形
    成有罪之確信，根據「罪證有疑，利於被告」之證據法則，
    即不得遽為不利被告之認定，最高法院76年台上字第4986號
    判例、40年台上字第86號判例意旨足資參照。
三、公訴人指被告胡阿朝涉犯恐嚇危害安全罪嫌，無非係以證人
    胡秋勳、胡明珠之證述、監視錄影畫面光碟及錄影畫面翻拍
    照片為其主要論據。訊據被告胡阿朝堅決否認有何恐嚇危害
    安全犯行，並辯稱：我是因胡秋勳叫我母親胡許花在不詳文
    件上蓋手印，我要問胡秋勳蓋手印是何意思，兩人未發生口
    角，我也沒有恐嚇胡秋勳，胡秋勳當時也沒說話，就立刻把
    車子開走等語。
四、經查：
(一)被告與告訴人於前揭時地碰面之現場錄影光碟，經原審勘驗
    結果為：「畫面時間15時21分26秒被告騎乘機車搭載胡許花
    出現於畫面中，向告訴人駕駛之車牌號碼Z9-6965號自用小
    客車方向行駛。畫面時間15時21分34秒被告行駛至告訴人駕
    駛之車牌號碼Z9-6965號自用小客車車旁，並停車。畫面時
    間15時21分34秒至15時21分43秒被告騎乘於機車上，緊鄰告
    訴人駕駛之車牌號碼Z9-6965號自用小客車。畫面時間15時
    21分44秒告訴人駕駛車牌號碼Z9-6965號自用小客車離去，
    被告從後追趕。畫面時間15時21分54秒雙方均消失於畫面中
    」，有該勘驗筆錄附卷可稽（見原審易521號卷第79頁正、
    反面），可見被告確有於99年4月10日下午3時21分許騎乘機
    車搭載母親胡許花前往桃園縣桃園市○○○街8號告訴人胡
    秋勳住處。而依上開勘驗結果，被告既係於99年4月10日下
    午3時21分34秒騎乘機車到告訴人所駕駛之上開自用小客車
    車旁，可見係自該時起，被告與胡秋勳始有近距離接觸。又
    告訴人既於同日下午3時21分44秒駕駛上開自用小客車離開
    ，顯見被告與告訴人於前揭時地近距離接觸，應僅自99年4
    月10日下午3時21分34秒起至同日下午3時21分43秒止之「9
    秒」內無訛。
(二)證人即告訴人胡秋勳固於原審審理時證稱：被告是我哥哥，
    起因是被告不奉養母親而引起糾紛，99年4月10日我事先不
    知被告會到我住處，我載兒子出門時，被告騎機車載著母親
    過來，停在我車子駕駛座旁邊的車門旁，沒有阻擋到我車行
    進的方向，被告一直罵我「不養媽媽，保護令到期了，看你
    多厲害，外面車子很多你小心一點」，被告說那些話時，一
    邊跑到我駕駛座旁邊的車門，把門把拉壞，我沒有和被告作
    任何交談，被告拉車門車把時，我將車子往前開，被告是同
    時講恐嚇的話，我確認被告對我恐嚇的時間是在被告拉住我
    車把，我把車往前開時，我母親當時還是坐在機車上，被告
    拉車把的時間大概2至3秒鐘，我就將車往前開，被告騎著機
    車追我，這時被告好像就是一直說「你給我下來」，我就跑
    掉了，整個過程大約5分鐘，被告停留在我家樓下大約1分鐘
    左右，過程中我的車窗是關著的，被告說話的音量比一般音
    量再大一點，我車子隔音很差，我聽得非常清楚，當場除了
    我、被告、我母親、我兒子外，沒有別人在場，我住的社區
    是透天的，隔音不錯，鄰居應該是聽不太到，所以不會出來
    觀看、協調，被告說的保護令是臺灣桃園地方法院98年5月
    21日核發之98年家護字第398號保護令，期間為10個月，被
    告還有在99年4月1日下午4時50分、99年4月5日下午3時恐嚇
    我（見原審易521號卷第49頁至第52頁），然苟如告訴人前
    揭所述，被告有對其恫稱「保護令到期了，看你多厲害，外
    面車子很多你小心一點」，且該時點係「被告拉住我車把，
    我將車往前開」時，而參諸上開現場錄影光碟勘驗結果，告
    訴人所述恐嚇時點應係被告與告訴人前揭近距離接觸之9秒
    ，被告得否在9秒之短短時間內，清楚陳述告訴人所述前揭
    恐嚇言詞，要非無疑，況縱被告有前揭恐嚇言論，以該時雙
    方之緊張情勢，且告訴人係坐在車窗關閉之自用小客車內，
    並於見被告靠近後幾秒內即決定開車離去，即使該車窗隔音
    效果不好，亦無從想像告訴人竟能聽清楚被告前揭言詞。而
    本件案發過程時間既有上開現場錄影光碟及勘驗結果在卷可
    憑，自無庸再論告訴人證稱經過時間是否可採，並憑以之推
    論告訴人證詞之憑信性，亦附此敘明。
(三)至證人即告訴人之姊（被告之妹）胡明珠雖於原審審理時證
    稱：當天我在3樓房間睡午覺，被很大聲的咆哮聲吵醒，我
    聽的很清楚，就跑到陽台去看，我看到被告直接伸手去拉胡
    秋勳靜止的車子的車把，是拉駕駛座那邊的車門，當時被告
    坐在機車上，機車擋住胡秋勳車子，胡秋勳沒辦法開車，被
    告破口大罵，我只聽到被告說「外面車子很多，你要小心」
    這句話，還有「保護令已經到期了，看你能拿我怎麼辦」，
    我看到被告騎機車一直追胡秋勳，胡秋勳當時要載他兒子去
    上課，被告一直追，我就趕快跑進去換衣服，換好之後到樓
    下時，他們已經走了，被告與胡秋勳吵架是因被告是大兒子
    ，我母親比較偏心，被告占盡所有的便宜，我在陽台約2分
    鐘有看到整個過程，房子的隔音效果不好，我陽台的落地窗
    沒有關，我就只聽到被告對胡秋勳說這些，至於胡秋勳如何
    回應被告，我沒有聽到，我聽到被告對胡秋勳咆哮後，起床
    到陽台看，才看到被告伸手去拉胡秋勳車子車門車把，被告
    對胡秋勳咆哮的時間大概5分鐘，我換好衣服，很快下來，
    被告及胡秋勳就已經不在那邊了（見原審易521號卷第52頁
    至第54頁），然被告與告訴人接觸僅9秒，已如前述，而依
    證人胡明珠前揭所述，其係於房間內午睡時被被告咆哮聲吵
    醒，才跑到陽台上看，在陽台上看時，才看到被告去拉門把
    並破口大罵「外面車子很多，你要小心」、「保護令已經到
    期了，看你能拿我怎麼辦」等語，此等過程實難信為係9秒
    內所得完成。又證人胡明珠於99年4月12日警詢時並未提及
    被告有拉告訴人上開自用小客車車門門把情事（見偵卷第9
    頁），直至檢察官於99年8月30日訊問時，才證稱有見到被
    告拉告訴人車門門把（見偵卷第27頁），其於案發後2日接
    受警詢時未曾提及此被告毀損行為，反於4個月後接受檢察
    官偵訊時才提及，實無從排除證人胡明珠業已從告訴人處聽
    聞被告有拉其車門門把情事，而或為附合告訴人之陳述，或
    遭告訴人之陳述所影響，是其所述，已非無疑。又證人胡明
    珠自警詢、偵查以迄原審審理時均係證稱被告所騎乘之機車
    有擋住告訴人所駕駛上開自用小客車之去路云云，惟此係證
    人胡秋勳於警詢及偵查中之證詞（見偵卷第7頁反面、第26
    頁），且苟被告有該阻擋告訴人去路情事，則被告又如何坐
    在機車上在告訴人所乘坐之駕駛座旁拉車門門把？況證人胡
    秋勳於原審審理時經交互詰問後，亦證稱被告於前揭時地所
    騎乘之機車並未擋住其自用小客車之去路等語甚明（見原審
    卷第50頁、第51頁反面），且依前揭現場錄影光碟勘驗結果
    ，被告所騎乘機車係停在告訴人上開自用小客車旁，而告訴
    人嗣後隨即開車離去，顯見被告於前揭時地並未阻擋告訴人
    去路。益徵證人胡明珠前揭關於被告所騎乘機車有擋到告訴
    人所駕駛之自用小客車等語無非係附合告訴人警詢及偵查中
    之陳述，或受告訴人該等陳述之影響所致。況證人胡明珠雖
    證稱是因為清楚聽到被告咆哮聲而被吵醒，才到陽台上觀看
    過程，並清楚聽到被告對告訴人破口大罵「外面車子很多，
    你要小心」、「保護令已經到期了，看你能拿我怎麼辦」，
    然此苟係屬實，則被告當時大罵告訴人之言詞，必不止上開
    言詞，證人胡明珠亦應聽聞其他言詞，始符情理，惟證人胡
    明珠於原審審理時竟證稱：我只聽到「外面車子很多，你要
    小心」、「保護令已經到期了，看你能拿我怎麼辦」，沒有
    聽到告訴人如何回應，也沒有聽到被告與告訴人其他對話（
    見原審卷第53頁正、反面），顯與常理有違殊甚，證人胡明
    珠之證詞既有前揭附合告訴人之詞或其陳述影響或不符常理
    情事，則其證詞自難憑為被告不利之認定。
(四)另告訴人所提出之現場監視錄影翻拍照片12張（見偵卷第20
    頁至第22頁），固與上開勘驗結果相符，惟該等照片僅能證
    明被告與告訴人間有於前揭時地見面接觸，仍無從單憑該等
    照片即足認被告確有恫稱「保護令到期了，看你多厲害，外
    面車子很多你小心一點」等語，是此等翻拍照片尚難憑為被
    告有前揭恐嚇言詞之佐證。又證人即被告與告訴人之母胡許
    花雖於原審審理時證稱：「小心一點」是我講的等語（見原
    審易521號卷第78頁正、反面），然衡諸被告與告訴人於前
    揭時地接觸後，告訴人隨即駕車離去，而被告則騎乘上開機
    車追趕一節，已據證人胡秋勳於偵查及原審審理時證述在卷
    （見偵卷第26頁、原審易521號卷第49頁反面），且經原審
    勘驗上開現場錄影光碟甚明，再參以證人胡許花於警詢時所
    述：當時在桃園市○○○街8號前，胡阿朝對胡秋勳說「你
    拿出來看」，而胡秋勳都不回答就駕車離開，胡阿朝就騎機
    車載我要去追胡秋勳，我就說「你們要這樣做，我要先下來
    」，胡阿朝就把我放下車，他自己去追胡秋勳等語（見偵卷
    第10頁反面至第11頁），及其於原審審理時所述：當時兩個
    人停了一下，沒講什麼就直接走了，胡阿朝問的問題，胡秋
    勳也沒有回答，說要小心一點是我講的，我告訴胡阿朝說胡
    秋勳要上班，不要這樣，我是說兄弟之間不要這樣等語（見
    原審卷第78頁正、反面），顯見證人胡許花出聲要求「小心
    一點」，應是告訴人駕車離去，而被告隨後騎乘機車追趕時
    。至證人胡許花究係因被告追趕告訴人而出聲要求「小心一
    點」，或係因被告出聲恐嚇告訴人，固非無疑，惟證人胡許
    花並未聽到被告對告訴人為前揭恐嚇言詞，業據證人胡許花
    於警詢及原審審理時證述明確（見偵卷第10頁至第11頁、原
    審易521號卷第79頁），顯然證人胡許花出聲要求「小心一
    點」，並非針對被告出聲恐嚇告訴人，是此部分自不足憑為
    被告有以前揭言詞恐嚇告訴人之依據。末查，證人胡許花為
    被告與告訴人之母，勢必憂心渠2人發生爭執，在此憂心、
    緊張情形下，兼以事發當時又係乘坐於被告所騎乘機車之後
    座，是否能清楚看到前方騎乘機車之被告與告訴人接觸時之
    動作，本即有疑，客觀上實無從期待證人胡許花看清每一細
    節並詳細指出，惟苟被告有以前揭恐嚇言詞恐嚇告訴人，以
    證人許胡花當時關注被告與告訴人有無衝突且乘坐於被告機
    車後座相當近距離接觸2人而言，即應可聽聞，是證人胡許
    花縱未見到被告接觸告訴人所駕駛上開自用小客車後有何動
    作，亦無違常情，尚不足以此遽認證人胡許花所述均無可採
    。末查，證人胡許花雖證稱被告有向告訴人質問「你拿出來
    我看」，是關於蓋印章蓋什麼的等語（見偵卷第10頁反面、
    原審易521號卷第77頁反面至第78頁），然被告於前揭時地
    只有對告訴人問這句話一節，亦據證人胡許花於原審審理時
    證述甚明（見原審卷第78頁），並無一再追問情形，是該句
    話於上開接觸之9秒內表達出來，亦無逾常理，檢察官上訴
    意旨指稱被告係不斷詢問告訴人蓋印章之原因為何，且依此
    推論上開接觸之9秒苟不足被告為前揭恐嚇言詞，自亦不足
    被告不斷詢問告訴人蓋印章之原因云云，顯有誤會。
五、綜上所述，告訴人胡秋勳前揭指述既非無瑕，且並無其他佐
    證，是檢察官所提出之證據，尚不能使本院形成被告有罪之
    確信。此外，復查無其他積極證據足資證明被告有何被訴恐
    嚇危害安全犯行，揆諸首揭說明，自屬不能證明被告犯罪。
    原審以不能證明被告犯罪，而為被告無罪之判決，並無違誤
    。檢察官以經原審勘驗案發時地監視錄影光碟後，指被告與
    告訴人接觸時間僅9秒，而告訴人證稱5分鐘，指告訴人之證
    詞不可採，惟對時間流逝之感受因人因事而異，告訴人作證
    時已表明以監視器為主，自不應以此為告訴人證詞不可採之
    依據。況如依證人胡許花所述，被告既能在該9秒內不斷詢
    問告訴人蓋印章之原因為何，自不可能不足以說出恐嚇上開
    恐嚇言詞，原審判決顯有違經驗及論理法則。又人之供述本
    即因各種因素而常有歧異，證人胡明珠就被告以手拉告訴人
    自用小客車駕駛座車門車把一節，既與當日情形相符，自不
    得以證人胡明珠所述過程有所矛盾即認與實際情形不符。而
    證人胡許花證其於案發當時有講「小心一點」，如被告與告
    訴人當時沒有發生爭執，證人胡許花不須講「小心一點」，
    況胡許花既與被告距離甚近，卻連被告有無拉告訴人之自用
    小客車車門亦未注意，可徵證人胡許花之證述多有迴避，其
    證詞難為被告有利之認定等等為由，指摘原判決不當，然
    本件尚不足以認定被告有恐嚇危害安全犯行，已如前述，檢
    察官上訴意旨所指各節，業經本院指駁如前，並無理由，應
    予駁回。
據上論斷，應依刑事訴訟法第368條，判決如主文。
本案經檢察官鄭龍照到庭執行職務。
中    華    民    國   100    年    12    月    6     日
                  刑事第二十二庭審判長法  官  郭雅美
                                      法  官  洪于智
                                      法  官  李麗珠
以上正本證明與原本無異。
不得上訴。
                                      書記官  陳禹任
中    華    民    國   100    年    12    月    8     日